【裁判字號】    98,上,663
【裁判日期】    990629
【裁判案由】    侵權行為損害賠償
【裁判全文】
臺灣高等法院民事判決                   98年度上字第663號
上  訴  人  辛○○
被 上訴 人  甲○○
            丙○○
            戊○○
            壬○○
            丁○○
            乙○○
上3人共同
訴訟代理人  賴青鵬律師
被 上訴 人  己○○
訴訟代理人  庚○○
上列當事人間侵權行為損害賠償事件，上訴人對於中華民國98年
4月21日臺灣桃園地方法院97年度訴字第621號第一審判決提起上
訴，並為訴之追加，經本院於99年6月8日言詞辯論終結，判決如
下：
    主  文
上訴及追加之訴均駁回。
第二審（含追加之訴）訴訟費用由上訴人負擔。
    事實及理由
甲、程序方面：
一、被上訴人甲○○、丙○○、戊○○、己○○經合法通知，未
    於言詞辯論期日到場，核無民事訴訟法第386條所列各款之
    情形，爰依上訴人之聲請，准其一造辯論而為判決。
二、上訴人於原審依民法第184條第1項、第2項、第197條第2項
    及公司法第23條規定，請求被上訴人連帶給付新臺幣（下同
    ）200萬元及法定遲延利息；嗣於本院審理中，追加依債務
    不履行之法律關係請求損害賠償（見本院卷(一)第159-160頁
    、本院卷(二)第4頁反面、第78頁反面），上訴人之原訴及追
    加之訴均係主張上訴人於民國（下同）87年間投資股票所受
    之損害，核其請求之基礎事實同一，依民事訴訟法第446條
    第1項但書、第255條第1項但書第2款規定，應予准許。
乙、實體方面：
一、上訴人起訴主張：力山鋼鐵工業股份有限公司（下稱力山公
    司）早於87年前即已負債大於資產，被上訴人甲○○（下稱
    甲○○）為力山公司之董事長兼總經理，被上訴人丙○○、
    戊○○（下稱丙○○、戊○○）均為董事兼副總經理，被上
    訴人丁○○（下稱丁○○）為董事兼副理，被上訴人乙○○
    （下稱乙○○）為股東、被上訴人壬○○（下稱壬○○）為
    監察人（甲○○、丙○○、戊○○、丁○○、壬○○合稱甲
    ○○等5人），其等明知力山公司無實際營運業績，卻於87
    年7月31日製作不實之公開說明書（下稱系爭公開說明書）
    ，虛擬不實之營運狀況，於87年8月間由被上訴人己○○（
    下稱己○○）持系爭公開說明書向上訴人佯稱力山公司前景
    看好，預備要上市或上櫃，致上訴人誤信力山公司為有潛力
    之公司，決定以每股15元之價格購買力山公司未上市股票
    100張（下稱系爭股票），上訴人於同年月29日將150萬元匯
    款至訴外人何寶蓮（下稱何寶蓮）之帳戶，並於同年9月14
    日自何寶蓮處取得認購繳款收據。詎上訴人嗣後發覺有異，
    通知被上訴人欲請求退款，惟被上訴人非但拒絕退款，且盜
    刻上訴人印章蓋用於財政部臺北市國稅局87年度證券交易稅
    一般代繳稅額繳款書上，同時偽造上訴人署押辦理系爭股票
    過戶手續，致上訴人受有損害等語。爰依民法第184條第1項
    前段、第2項、公司法第23條之規定，求為命：被上訴人應
    連帶給付上訴人200萬元，及其中150萬元自89年9月14日起
    至清償日止，按年息5%計算之利息之判決。（原審為上訴人
    敗訴之判決，上訴人聲明不服，提起上訴，並追加債務不履
    行之法律關係為訴訟標的。另上訴人於原審就50萬元請求遲
    延利息部分，經原審為其敗訴之判決，未據上訴人聲明不服
    ，已告確定。又上訴人於本院原追加證券交易法第20條、第
    32條、公司法第226條為訴訟標的，嗣已確定不主張，見本
    院卷(二)第4頁反面、第78頁反面。又上訴人主張公司法第218
    條、第219條、第228條部分並非訴訟標的。）並上訴聲明：
    (一)原判決廢棄。(二)被上訴人應連帶給付上訴人200萬元，及
    其中150萬元自89年9月14日起至清償日止，按年息5%計算之
    利息。(三)願供擔保，請准宣告假執行。
二、壬○○、乙○○、丁○○、己○○則以：其等並無侵權行為
    ，上訴人於89及91年間曾分別就相同之事實以乙○○、丁○
    ○、甲○○、己○○等涉嫌詐欺，乙○○、丁○○、甲○○
    、丙○○、壬○○等涉嫌違反公司法等罪嫌為由，向臺灣桃
    園地方法院檢察署（下稱桃園地檢署）提出刑事告訴，上訴
    人至遲於91年間即知悉被上訴人為損害賠償之義務人，故上
    訴人至97年始提提本件訴訟，已罹於民法第197條之2年消滅
    時效。且本件上訴人投資之款項，並非由被上訴人取得，而
    係由力山公司所取得，上訴人自不得請求被上訴人返還等語
    ，資為抗辯。並答辯聲明：上訴駁回。甲○○、丙○○、戊
    ○○則未到庭或提出書狀作何聲明或陳述。
三、上訴人主張：甲○○於87年間為力山公司之董事長兼總經理
    、丙○○、戊○○為董事兼副總經理、丁○○為董事兼副理
    、乙○○為股東、壬○○為監察人，力山公司於87年7月31
    日製作系爭公開說明書，經上訴人於87年8月29日以每股15
    元之價格購買力山公司發行之系爭股票，並將150萬元匯至
    何寶蓮帳戶之事實，業據上訴人提出系爭公開說明書、系爭
    股票、匯款通知單、認購繳款收據、證券交易稅繳款書、公
    司變更登記事項卡為證（見原審卷(一)第139-353頁、卷(二)第
    18-27頁），並為被上訴人所不爭執，自堪信為真正。上訴
    人又主張：被上訴人明知力山公司無實際營運業績，卻於87
    年7月31日製作不實之系爭公開說明書，並由己○○持向上
    訴人佯稱力山公司前景看好，預備上市或上櫃，致上訴人誤
    信力山公司為有潛力之公司，而以每股15元之價格購買系爭
    股票，致受有150萬元之損害，爰依侵權行為及債務不履行
    及民法第197條之規定，請求被上訴人連帶賠償200萬元本息
    等語，惟為被上訴人所否認，並以上述情詞置辯。是以本件
    兩造爭執之要點在於：(一)被上訴人有無侵權行為？(二)上訴人
    得否依侵權行為或債務不履行之法律關係請求被上訴人連帶
    賠償200萬元？上訴人之請求是否已罹於消滅時效？茲分述
    如下。
四、被上訴人有無侵權行為？
  (一)上訴人主張：被上訴人於87年間明知力山公司無實際營運業
    績，卻於87年7月31日製作不實之系爭公開說明書，虛擬不
    實之營運狀況，由己○○持向上訴人佯稱力山公司前景看好
    ，致上訴人以每股15元之價格購買系爭股票等語。被上訴人
    則抗辯：被上訴人無侵權行為等語。
  (二)按「有價證券之募集、發行或買賣，不得有虛偽、詐欺或其
    他足致他人誤信之行為。發行人申報或公告之財務報告及其
    他有關業務文件，其內容不得有虛偽或隱匿之情事。」、「
    公司募集、發行有價證券，於申請審核時，除依公司法所規
    定記載事項外，應另行加具公開說明書。」，91年2月6日修
    正前之證券交易法第20條及91年6月12日修正前之證券交易
    法（以下均稱91年修正前證交法）第30條第1項分別定有明
    文，其中第20條之修正理由為：「有價證券之募集、發行或
    買賣行為，係屬相對，當事人雙方均有可能因受對方或第三
    人之虛偽、詐欺或其他足致他人誤信之行為而遭受損失。本
    條第一項現行規定文義僅限於『募集、發行或買賣有價證券
    者』不得有虛偽、詐欺或其他足致他人誤信之行為，未包括
    『第三人』顯欠周密，爰將『募集、發行或買賣有價證券者
    』等文字，修正為『有價證券之募集、發行或買賣』，俾資
    涵蓋第三人。」，是該2條訂定之目的係為保護投資人於有
    價證券募集、發行或買賣時，不致因誤信虛偽、詐欺或不實
    之公開說明書、財務報告或相關之業務文件而遭受損失所設
    之條文，該條規定性質上應屬修正前民法第184條第2項所稱
    「保護他人之法律」。
  (三)經查，甲○○於87年間擔任力山公司之董事長兼總經理，丙
    ○○、戊○○均為董事兼副總經理，丁○○為董事兼副理，
    乙○○為股東，壬○○為監察人，乙○○為主要股東等情，
    業據上訴人提出力山公司之公司變更登記事項卡及系爭公開
    說明書為證（見原審卷(二)第18-27頁、原審卷(一)第190-197頁
    ），並為被上訴人所不否認。又力山公司於87年7月24日經
    行政院金融監督管理委員會（下稱金管會）申報同意發行系
    爭股票，嗣於90年4月25日經金管會廢止其股票公開發行（
    見本院卷(一)第175頁），是力山公司於87年7月24日發行新股
    時，係依當時證券交易法第30條製作系爭公開說明書。
  (四)次查，壬○○除擔任力山公司監察人外，自86年11月28日起
    亦擔任利燁鋼鐵股份有限公司（下稱利燁公司）之董事長，
    另丙○○則係震大貿易股份有限公司之董事長，且甲○○、
    壬○○、丙○○於86、87年間均明知力山公司、利燁公司、
    震大公司與訴外人園霖實業有限公司（下稱園霖公司）、旭
    崗實業有限公司、明洧實業有限公司、全晟鋼材有限公司、
    靖鈜企業有限公司、鋐燿實業有限公司（上開5家公司下稱
    旭崗等公司）間均無進、銷貨事實，甲○○仍以力山公司名
    義虛開發票1,811,160,201元，交予園霖公司、利燁公司、
    震大公司及旭崗等公司，力山公司並與利燁公司、震大公司
    及旭崗等公司取得園霖公司虛開之發票362,294,503元，壬
    ○○另以利燁公司名義虛開發票199,008,949元交付予力山
    公司、震大公司、園霖公司及旭崗等公司，丙○○亦以震大
    公司名義虛開發票43,808,017元交付予力山公司、利燁公司
    、園霖公司及旭崗等公司，力山公司共計虛開發票金額為
    1,811,160,201元，同期間並取得利燁公司、震大公司、園
    霖公司虛開之發票虛報進項稅額共1,762,437,264元，嗣經
    臺灣臺北地方法院檢察署（下稱臺北地檢署）檢察官以89年
    度偵字第15736號就甲○○、壬○○、丙○○違反商業會計
    法犯行提起公訴，因甲○○、壬○○、丙○○均自白犯行，
    經臺灣臺北地方法院（下稱臺北地院）以90年度簡字第4365
    號判處罪刑並給予緩刑確定等情，業據上訴人提出公司變更
    登記事項卡1件為證（見原審卷(二)第44-56頁），復經本院依
    職權調閱桃園地檢署89年度偵字第15736號違反稅捐稽徵法
    案卷查明屬實（見本院卷(一)第101、121、223-262頁），並
    有臺北地院刑事簡易判決1件在卷可憑（見原審卷(二)第184-
    189頁），足證甲○○、丙○○、壬○○確實知悉力山公司
    於86、87年間與利燁公司、震大公司、園霖公司及旭崗等公
    司間確無銷項額1,811,160,201元、進項額1,762,437,264元
    ，仍將上開金額列入進、銷項申報稅額，以虛增力山公司營
    業額。再查，力山公司製作之系爭公開說明書係由丁○○擔
    任主辦會計，並由丁○○及甲○○用印（見原審卷(一)第230
    、232-233頁），系爭公開說明書另記載力山公司86、87年
    度營業收入分別為2,436,836,000元、2,565,987,000元，主
    要銷貨客戶包括震大公司、利燁公司，86年銷貨成本
    2,256,361,000元，至87年4月30日止之產銷計劃中預計營業
    收入為2,565,987,000元，86年出貨予利燁公司、震大公司
    金額即達188,739,907元，向利燁公司、震大公司進貨金額
    亦高達65,908,108元（見原審卷(一)第190、200、203-205 、
    220-221頁），然力山公司與利燁公司、震大公司間並無交
    易之實，而係互相虛偽開立進、銷項發票，甲○○為董事長
    兼總經理、丙○○、戊○○為董事兼副總經理、丁○○為董
    事兼副理，為實際經營力山公司之人，壬○○為監察人，甲
    ○○與丁○○並係製作系爭公開說明書之人，甲○○、壬○
    ○、丙○○復因虛偽開立及取得力山公司、利燁公司、震大
    公司不實進、銷項發票，經判處罪刑確定，堪認甲○○等5
    人均知悉力山公司與利燁公司、震大公司、園霖公司間無上
    開虛偽發票所載之高額交易而係相互虛偽開立進、銷項發票
    ，並登載於系爭公開說明書，致上訴人相信系爭公開說明書
    內所載力大公司之營運狀況，而買受系爭股票，甲○○等5
    人確有違反修正前證交法第20條、第30條第1項保護他人之
    法律，且其等相互間之行為亦有行為關連共同，依修正前民
    法第184條第2項之規定，應構成共同侵權行為。壬○○抗辯
    其雖是股東及監察人，惟未在力山公司上班，丁○○則抗辯
    其在力山公司僅擔任類似小妹之工作（見本院卷(二)第4頁）
    云云，惟查壬○○既於臺北地院前揭違反商業會計法之刑事
    案件中坦承擔任利燁公司之負責人，並坦承明知無交易之事
    實，仍以利燁公司之名義開立虛偽不實之發票予力山公司，
    復取得力山公司開立虛偽不實之發票，足證壬○○確有實際
    參與力山公司及利燁公司之經營，亦明知力山公司與利燁公
    司間並無交易之事實而仍互相開立虛偽之進、銷項發票，故
    壬○○抗辯其未在力山公司上班，無侵權行為云云，尚無足
    採。另丁○○為力山公司董事兼副理，並為系爭公開說明書
    之會計經辦，顯係實際製作系爭公開說明書之人，故丁○○
    抗辯其在力山公司僅擔任小妹之工作云云，亦無足採。又上
    訴人另案告訴丁○○詐欺部分，雖經原法院刑事庭以91年度
    易字第618號及本院刑事庭以92年度上易字第3139號判決丁
    ○○無罪（見原審卷(一)第364-373頁），然本件係民事訴訟
    ，本院應依職權獨立認定事實，並不受另案刑事判決認定事
    實之拘束。
  (五)上訴人又主張：己○○大力鼓吹上訴人買受系爭股票，己○
    ○與乙○○亦有共同侵權行為云云。乙○○抗辯其在力山公
    司擔任類似小妹之工作，己○○則抗辯其亦買受力山公司於
    87年發行之新股，並非共同侵權行為人等語。
  (六)經查，乙○○雖在系爭公開說明書內列名為「主要股東」，
    惟其所有力山公司之股份僅3.21%（見原審卷(一)第197頁），
    又乙○○於88年7月5日以後雖擔任力山公司之董事長（見原
    審卷(二)第36-41頁），然上訴人並未主張或舉證證明乙○○
    究有何侵權行為，僅泛稱乙○○與力山公司有連結（見本院
    卷(二)第4頁），自難僅憑乙○○於上訴人買受系爭股票時為
    力山公司之股東，及乙○○與甲○○等5人有親屬關係，遽
    認乙○○亦有共同侵權行為。
  (七)再查，與上訴人一起購買力山公司股票之訴外人邱于珍、蔣
    清文於另案上訴人告訴己○○、乙○○詐欺案件中均證稱：
    己○○有拿力山公司之系爭公開說明書給上訴人及邱于珍、
    蔣清文等人看，己○○並稱力山公司股票雖未上市，力山公
    司預備上市，有差價可以賺，己○○僅介紹，未鼓吹購買等
    語（見桃園地檢署89年度偵字第16238號卷，下稱偵查卷，
    第40-41頁、原法院91年度易字第618號卷，下稱原法院刑事
    卷，第66頁），況投資未上市股票本即具有高度風險，上訴
    人任職桃園縣政府政風室，當有相當知識水準，並非知慮淺
    薄、無社會經驗之人，尚不得僅以事後虧損之結果，即遽認
    己○○向上訴人推薦購買系爭股票係侵權行為。又系爭公開
    說明書當時既經會計師合法簽證，復經金管會同意發行（見
    本院卷第(一)第175頁），上訴人並未舉證證明李明泉知悉甲
    ○○等5人有違反商業會計法，以力山公司、利燁公司、震
    大公司之名義，與園霖公司相互虛偽開立及取得無交易事實
    之發票，矧己○○亦於87年間亦以每股15元之價格，購買力
    山公司股票共10萬股，並於87年9月14日分別自其花旗銀行
    桃園分行、新竹國際商業銀行永安分行帳戶匯款994,642元
    、505,358元，共計150萬元至力山公司在陽信商業銀行中興
    分行之帳戶內，業據本院依職權調閱刑事卷查明屬實，有力
    山公司陽信商業銀行中興分行存摺影本、證券交易稅繳款書
    、三陽證券股份有限公司（下稱三陽證券公司）91年9月2日
    函、花旗銀行桃園分行帳戶往來明細、匯款申請書、新竹商
    業銀行永安分行往來明細資料附於刑事卷內可按（見桃園地
    檢署89年度他字第183號卷，下稱他字卷，第158-159頁、原
    法院刑事卷(一)第82、128-130頁、卷(二)第148-155頁），是己
    ○○既與上訴人以同樣每股15元之價格買受10萬股力山公司
    股票，亦支出150萬元，上訴人復未舉證證明己○○有從中
    賺取差價，自難認己○○有侵權行為。
五、上訴人得否依侵權行為或債務不履行之法律關係請求被上訴
    人連帶賠償200萬元？上訴人之請求是否已罹於消滅時效？
  (一)上訴人主張：甲○○等5人應成立侵權行為，並屬債務不履
    行，應連帶賠償上訴人買受系爭股票之價款150萬元及精神
    賠償50萬元云云。丁○○、壬○○則抗辯：上訴人之請求已
    罹於民法第197條之消滅時效等語。
  (二)按「因故意或過失，不法侵害他人之權利者，負損害賠償責
    任。故意以背於善良風俗之方法，加損害於他人者，亦同。
    違反保護他人之法律者，推定其有過失。」、「不法侵害他
    人之身體、健康、名譽或自由者，被害人雖非財產上之損害
    ，亦得請求賠償相當之金額。」、「公司負責人對於公司業
    務之執行，如有違反法令致他人受有損害時，對他人應與公
    司負連帶賠償之責。」，89年5月5日修正施行前之民法（下
    稱修正前民法）第184條、第195條第1項前段、公司法第23
    條第2項固有明文。再按「因侵權行為所生之損害賠償請求
    權，自請求權人知有損害及賠償義務人時起，2年間不行使
    而消滅，自有侵權行為時起，逾10年者亦同。」，同法第
    197條第1項亦有明文。
  (三)經查，力山公司與利燁公司、震大公司間並無交易之實，而
    係互相虛偽開立進、銷項發票，甲○○為力山公司之董事長
    兼總經理、丙○○、戊○○為董事兼副總經理、丁○○為董
    事兼副理，為實際經營力山公司之人，壬○○為監察人，甲
    ○○與丁○○並係製作系爭公開說明書之人，甲○○、壬○
    ○、丙○○復因虛偽開立及取得力山公司、利燁公司、震大
    公司不實進、銷項發票，經判處罪刑確定，堪認甲○○等5
    人均知悉力山公司與利燁公司、震大公司、園霖公司間無實
    際交易而相互虛偽開立高額進、銷項發票，並登載於系爭公
    開說明書，致上訴人相信系爭公開說明書內所載力大公司之
    營運狀況，而買受系爭股票，甲○○等5人確有違反修正前
    證交法第20條、第30條第1項保護他人之法律，致上訴人受
    有150萬元買受系爭股票之損害，應對上訴人連帶賠償150萬
    元。又按「不法侵害他人之身體、健康、名譽或自由者，被
    害人雖非財產上之損害，亦得請求賠償相當之金額。」，89
    年5月5日修正施行前之民法第195條第1項定有明文，上訴人
    另請求甲○○等5人連帶賠償精神慰撫金50萬元部分，經查
    上訴人買受系爭股票係財產權受侵害，上訴人之身體、健康
    、名譽或自由並未受侵害，是上訴人主張甲○○等5人應賠
    償精神慰撫金50萬元，自屬無據。是上訴人因甲○○等5人
    侵權行為所得請求賠償之金額為150萬元。
  (四)第查，上訴人於89年2月2日即以甲○○、丙○○、丁○○、
    壬○○4人涉嫌詐欺，向桃園地檢署提出告訴，由該署以89
    年度他字第183號受理，另上訴人於本院亦陳明：「（問：
    89年度刑事案件未告戊○○？）我是告力山公司及利燁公司
    所有董事會成員包含董事長、董事、監察人及己○○，戊○
    ○欺騙我2次說力山公司有開過2次股東會，說力山公司很有
    前景，他（戊○○）雖是利燁公司監察人，但也是力山公司
    股東，我是在87年到力山公司找過丙○○、甲○○，沒有找
    到人，只有看到戊○○2次，戊○○就是這2次騙我，…我在
    89年在（桃園）地檢署提告時，檢察官說我1次提告7個人太
    多，所以我就拿掉戊○○的名字，我在89年提告時，就知道
    戊○○是詐騙集團的一員，只是因為檢察官說我告的人太多
    ，所以那次的刑事告訴就沒有對戊○○提告。」（見本院卷
    (二)第43 頁），足證上訴人至遲於89年2月2日即知悉甲○○
    等5人有共同侵權行為，惟上訴人至97年2月18日始提起本件
    訴訟，已逾民法第197條第1項之2年短期消滅時效，是上訴
    人依民法第184條、公司法第23條之規定，請求甲○○等5人
    連帶賠償150萬元，洵屬無據。
  (五)次按「損害賠償之義務人，因侵權行為受利益，致被害人受
    損害者，於前項時效完成後，仍應依關於不當得利之規定，
    返還其所受之利益於被害人。」，民法第197條第2項固有明
    文，惟須損害賠償之義務人因侵權行為而受利益為限，侵權
    行為之被害人始得依不當得利之規定請求賠償義務人返還賠
    償義務人所受領之利益，且侵權行為之被害人主張損害賠償
    之義務人因侵權行為受有利益，應由主張此項事實之被害人
    負舉證責任。
  (六)經查，上訴人固因甲○○等5人之侵權行為而買受系爭股票
    ，受有150萬元之損害，惟查，上訴人係將買受系爭股票之
    價款150萬元匯至桃園縣環保局同事何寶蓮之帳戶內，再由
    何寶蓮匯至力山公司之帳戶，有上訴人所提匯款通知單、認
    購繳款收據附卷可稽（見原審卷(一)第351-352頁），並有力
    山公司存摺影本存卷足憑（見他字卷第158-160頁），是上
    訴人並非將買受系爭股票之150萬元交付予甲○○等5人，又
    系爭股票之出賣人為利燁公司，此觀證券交易稅繳款書之記
    載即明（見原審卷(一)第353頁），而力山公司於89年2月9日
    曾發函予上訴人表示系爭股票係由上訴人向利燁公司購買（
    見他字卷第126-127頁），系爭股票復係由力山公司交付予
    利燁公司後，再由利燁公司背書轉讓予上訴人，此觀上訴人
    提出之系爭股票亦明（見本院卷(一)第161頁），故上訴人既
    未將買受系爭股票之150萬元給付予甲○○等5人，上訴人復
    未舉證證明甲○○等5人因侵權行為而受利益，故上訴人依
    民法第197條請求甲○○等5人連帶返還因侵權行為所受領之
    利益150萬元，應屬無據。
  (七)再按買賣契約屬於債權債務契約，而債之關係為特定人間之
    權利義務關係。債權債務之主體，應以締結契約之當事人為
    準，故凡契約上所載明之債權人，不問其實際情形如何，對
    於債務人當然得行使契約上之權利，而且債權人只能向債務
    人請求給付，而不能向債務人以外之人請求給付（最高法院
    43年台上字第99號、18年上字第1953號判例、92年台上字第
    1834號判決意旨參照）。上訴人固主張依債務不履行之法律
    關係，請求被上訴人連帶賠償上訴人買受系爭股票之150萬
    元及精神賠償50萬元，惟查上訴人係認購力山公司於87年間
    發行之新股，並由利燁公司將股票過戶予上訴人，有上訴人
    所提匯款通知單、認購繳款收據、證券交易稅繳款書（見原
    審卷(一)第351-353頁）為證，又觀諸系爭股票係記名股票，
    原股東為利燁公司，經利燁公司背書轉讓予上訴人，並於87
    年11月6日向力山公司申請股票轉讓過戶，業據上訴人提出
    系爭股票為證（見原審卷(一)第254-350頁、本院卷(一)第161-
    162頁），足證被上訴人係依力山公司發行新股之行為認購
    系爭股票，被上訴人並非上訴人買受系爭股票之出賣人，亦
    非發行新股之法律行為主體，上訴人自不得依債務不履行之
    法律關係向被上訴人請求損害賠償，故上訴人請求被上訴人
    連帶賠償系爭股票之價款150萬元及精神慰撫金50萬元，亦
    屬無據。
六、綜上所述，上訴人未舉證乙○○、己○○有侵權行為，另上
    訴人對甲○○等5人之侵權行為損害賠償請求權已罹於2年短
    期消滅時效，甲○○等5人未受有系爭股票價款之利益，且
    上訴人並無人格權受侵害，被上訴人復非系爭股票之出賣人
    ，毋庸負債務不履行之損害賠償責任。從而，上訴人依據侵
    權行為、民法第197條不當得利及債務不履行之法律關係，
    請求被上訴人連帶賠償200萬元及其中150萬元自89年9月14
    日起至清償日止，按年息5%計算之利息，為無理由，應予駁
    回。原審就上訴人依民法第184條、第197條、公司法第23條
    請求侵權行為損害賠償部分為上訴人敗訴之判決，於法並無
    違誤。上訴意旨指摘原判決不當，求予廢棄改判，為無理由
    ，應予駁回。另上訴人於本院追加債務不履行之法律關係，
    請求被上訴人連帶賠償200萬元及其中150萬元自89年9月14
    日起算之法定遲延利息，亦屬無據，應予駁回。
七、本案事證已臻明確，兩造其餘主張陳述及所提之證據，經審
    酌後認與本件判決結果不生影響，爰不另一一論述，併予敘
    明。
八、據上論結：本件上訴及追加之訴均為無理由，爰判決如主文
    。
中    華    民    國    99    年    6     月    29    日
                  民事第十三庭
                        審判長法  官  蕭艿菁
                              法  官  陳姿岑
                              法  官  周舒雁
正本係照原本作成。
如不服本判決，應於收受送達後20日內向本院提出上訴書狀，其
未表明上訴理由者，應於提出上訴後20日內向本院補提理由書狀
（均須按他造當事人之人數附繕本）上訴時應提出委任律師或具
有律師資格之人之委任狀；委任有律師資格者，另應附具律師資
格證書及釋明委任人與受任人有民事訴訟法第466條之1第1項但
書或第2項（詳附註）所定關係之釋明文書影本。
中    華    民    國    99    年    6     月    30    日
                              書記官  秦仲芳
附註：
民事訴訟法第466條之1（第1項、第2項）：
對於第二審判決上訴，上訴人應委任律師為訴訟代理人。但上訴
人或其他法定代理人具有律師資格者，不在此限。
上訴人之配偶、三親等內之血親、二親等內之姻親，或上訴人為
法人、中央或地方機關時，其所屬專任人員具有律師資格並經法
院認為適當者，亦得為第三審訴訟代理人。

司法院資訊處製作；財團法人民間司法改革基金會備份。
